臺灣屏東地方法院刑事判決　　　　　　　　　　　　　九十一年度交易字第二七號
　　公　訴　人　臺灣屏東地方法院檢察署檢察官
　　被　　　告　乙○○
　　指定辯護人　本院公設辯護人　丙○○
右列被告因重傷害（起訴書誤載為過失傷害）案件，經檢察官提起公訴（九十年度偵
字第六三三四號），本院判決如左：
    主  文
乙○○使人受重傷害，未遂，處有期徒刑年。
    事  實
一、乙○○於民國九十年十月三日下午八時三十分許，在屏東縣枋寮鄉○○村○○○
    路五一七號「龍來水清吉卡拉ＯＫ店」內，與丁○○、甲○○及另一不詳姓名之
    人喝酒唱歌，嗣因唱歌及女子坐檯之事乙○○與不詳姓名之人發生爭執，進而互
    毆，丁○○為勸解他們二人上前阻止時，不慎手撥到乙○○的臉，致使其心生不
    悅，向丁○○揚言到外面就要開車撞他，至同日下午十時三十分許，乙○○等人
    先後離開前揭卡拉ＯＫ店時，詎乙○○明知腿部係人行走的重要器官，具駕駛自
    小客車撞擊腿部，必會造成一肢機能喪失之認知，如駕車衝撞丁○○，具有預見
    因其駕車衝撞造成丁○○腿部傷害之發生，而發生丁○○腿部受傷之結果，復不
    違背其本意之意思，使丁○○人受重傷害之間接故意，駕駛車牌號碼ＹＴ─八九
    三一號自小客車衝撞丁○○之腿部，致使丁○○外傷性左膝壓碎傷併膝關節脫位
    及韌帶、神經動脈斷裂，大量出血併休克；為膝關節、十字韌帶及腓神經完全斷
    裂，造成左下肢無知覺，嗣經手術行神經移植術後，其踝關節、膝關節韌帶及小
    腿、足部之功能，尚須兩年之評估，是其腿部之機能，未完全喪失。
二、案經丁○○訴由臺灣屏東地方法院檢察署檢察官偵查起訴。
    理  由
一、訊據被告乙○○對於在前揭時、地駕車自小客車撞及丁○○腿部之事實，固不諱
    言，惟矢口否認有使人受重傷害之意思，辯稱：當日我沒有與丁○○吵架，是因
    丁○○站在車前，我欲開車左轉時，右輪胎撞到突出物，輪胎破掉，手滑掉，方
    向盤自動迴正，車子變了方向，才撞到丁○○，我不是故意云云。惟查：
  (一)前揭事實業據告訴人丁○○指述甚詳，並有財團法人長庚紀念醫院高雄分院甲種
    診斷證明書及該院九０長庚院高字第三六七五函各一紙在卷可證（見偵查卷第十
    六頁、第三十五頁）。次查證人甲○○於本院審理時到庭具結證稱：當時喝酒喝
    到一半時，丁○○與乙○○吵架，我因為去廁所，所以為什麼吵架我不知道，我
    上完廁所回來後將他們二人拉開，之後他們就一起要回去了，但是他們二人對於
    吵架一事還耿耿於懷，非常激動。當時起出店外後，乙○○去開車，原本我們是
    搭他的車，我見狀，就告訴丁○○我們自己離開，不要再搭乙○○的車子。但他
    們還是在吵架，後來乙○○到車上開車，丁○○站在騎樓下，當時二人比手勢還
    在吵架。乙○○就說要開怪手將檳榔攤弄壞，後來我走到乙○○車子旁邊的空地
    上廁所，不久，我就聽到碰一聲，我趕緊跑過去看，丁○○就已經倒在地上了等
    語（見本院九十一年三月七日訊問筆錄）。另證人黃忠厚於偵查中具結證述：我
    是店的合夥人，我聽到有人口角就過去看，後來我看到兩方人馬就要散去，所以
    我就進店內看電視，但不到五分鐘就聽到撞擊聲，我就趕緊跑出去看，就看到丁
    ○○的腳已受傷且倒在騎樓，在倒下之前他有撐在檳榔攤的櫃子，但因後來失血
    過多才倒下去，我看到乙○○有出車外且拿電話在打，當時他臉很兇，我打電話
    叫救護車他還把我的電話搶下說要打電話給別人等語（見偵查卷第三十一頁）。
    是被告所辯當時未與丁○○吵架顯係卸責之詞，足認被告係因與丁○○發生爭執
    後，仍萌生重傷害之犯意甚明。
  (二)告訴人於本院調查時指稱：當時我站在卡拉ＯＫ店的騎樓，背向馬路，被告所駕
    駛自小客車車原停放在店外左側路旁，被告先向前行駛約七公尺後，才斜向直衝
    告訴人所在之處，該車並越過鐵架撞及廣告鐵柱，衝入位於騎樓之檳榔攤，始撞
    及丁○○等節，亦有本院履勘現場之勘驗筆錄及所繪製之現場圖、照片十一幀可
    參。再被告如非加足油門欲衝撞騎樓下之告訴人，則該自小客車應難越過檳榔攤
    基座的鐵架，再撞歪廣告鐵柱，而致自小客車前輪爆破等情，亦有現場照片十八
    張及道路交通事故調查報告表一紙可參，是被告所辯欲開車左轉時，右輪胎撞到
    突出物，輪胎破掉，手滑掉，方向盤自動迴正，車子變了方向，才撞到丁○○係
    飭責之詞，不足採信。足見當時被告車速之急，衝撞力道之猛，且被告衝撞後仍
    持續加油，也有現場所遺留之胎痕可參。
  (三)案發當時被告駕車衝撞之舉動，是否會造成他人受傷，被告斷無不能預見之理，
    是其行為應有傷害告訴人丁○○之認識，應屬無疑。被告既預見傷害之發生，而
    其發生並不違背其本意，顯然被告有傷害丁○○腿部之間接故意。被告對於其所
    為將造成他人下肢機能重大傷害又有所認知，卻又以此危險性作為實現重傷害之
    犯罪構成要件，顯係預見此構成要件結果之發生且其發生亦不違背其本意，是被
    告所為，顯有間接故意（即不確定故意），被告所辯並無使人受重傷之故意，要
    難採信。
  (四)按刑法第十條第四項所稱重傷，需毀敗一目或二目之視能、一耳或二耳之聽能、
    語能、味能、嗅能、一肢以上之機能、生殖之機能及其他於身體或健康有重大不
    治或難治之傷害，始足當之；又毀敗之意，係指必右開所列舉各該器官之生理機
    能，因受侵害之結果，程度上達於完全喪失功能且永無回復之可能性，始為毀敗
    ，此有最高法院二十五年上字第四六八０號判例意旨可資參照。告訴人丁○○之
    左腿下肢，雖因被告之傷害行為，而無知覺，然告訴人經手術行神經移植術後，
    其踝關節、膝關節韌帶及小腿、足部之功能，尚須評估約兩年等情，亦有財團法
    人長庚醫院高雄分院於九十一年五月六日（九一）長庚院高字第０九九二號函可
    參，再告訴人於本院開庭時，均能持拐杖應訊，且本院勘驗告訴人腳傷時告訴人
    也自承腳無法使力，顯然告訴人左腿在遭被告不法行為侵害後，其機能尚未至於
    完全喪失，依前開判例意旨，尚未達於毀敗視能之重傷既遂程度，應足認定。
  (五)綜上所述，被告當時因與告訴人爭吵後，駕車衝撞站於騎樓下之告訴人
    ，被告應有意識此行為會造成他人下肢機能重大傷害之認知，且其對結果之發生
    且其發生亦不違背其本意，要足認定。被告所辯當時僅係不小心才撞到告訴人，
    即難採信，被告所辯純係嗣後卸責之詞，不足採信，被告犯行洵堪認定。
二、按刑法關於犯罪之故意，採希望主義，分為直接故意及間接故意二種，刑法第十
    三條第二項之間接故意，以行為人對於構成犯罪之事實，主觀上預見其發生為要
    件，但間接故意，在事情之發生，並不違反其本意。又行為人對於構成犯罪之事
    實，若預見其發生，且其發生並不違背其本意者，為刑法第十三條第二項所稱間
    接故意（以上參酌最高法院二十四年度上字第一九四四號判例、二十二年度上字
    第四二二九號判例）。另重傷罪之成立，除需行為人有使他人重傷之直接故意外
    ，縱行為人僅具有間接故意，亦足當之。又刑法第二百七十八條第一項重傷罪之
    成立，須行為人有使人受重傷之故意，尤須被害人已受重傷之結果，如僅行為人
    有使人受重傷之故意，而被害人所受之傷害未至同法第十條第四項各款之程度者
    ，則其犯罪仍係未遂。被告既駕車衝撞告訴人，核其所為，係犯刑法第二百七十
    八條第三項、第一項之重傷未遂罪。被告乙○○雖無使被害人受重傷之直接故意
    ，惟被告既具有預見告訴人下肢機能喪失之認知，對於結果之發生又不違背其本
    意，自係基於重傷害之間接故意實現重傷害之構成要件，告訴人腿部機能雖未達
    於完全喪失功能且永無回復之重傷既遂程度，惟因本法關於重傷害罪定有未遂犯
    處罰之明文，被告犯罪事實明確，應負同條第二項重傷害未遂罪之刑責。公訴意
    旨認係犯同條第一項重傷既遂，尚有未合，已如前述。而被告著手於重傷害犯行
    ，惟被害人經治療後未發生重傷害之結果，應為未遂犯，爰依刑法第二十六條前
    段之規定，按既遂犯之刑度減輕其刑。爰審酌被告犯罪之動機、目的、手段，犯
    罪時所受之刺激及其品性（前已有違反麻醉藥品管制條例之前科）、生活狀況、
    智識程度、犯罪所生之損害，及犯罪後否認有重傷之犯行態度不佳等一情狀，量
    處如主文所示之刑。
據上論斷，應依刑事訴訟法第二百九十九條第一項前段，刑法第二百七十八條第三項
、第一項、第二十六條前段，判決如主文。
中      華      民      國      九十一      年    六    月    二十      日
                                      臺灣屏東地方法院刑事第一庭
                                          法  官   羅森德
右正本證明與原本無異。
如不服本判決應於收受本判決後送達後十日內向本院提出上訴書狀，其未敘述上訴理
由者，並得於提起上訴後十日內向本院補提理由書狀（均須按他造當事人之人數附繕
本 ）「切勿逕送上級法院」
                                          書記官   劉音利
中      華      民      國      九十一      年    六    月    二十      日
附錄法條：
刑法第二百七十八條第三項、第一項
第一項之未遂犯罰之。
使人受重傷者，處五年以上十二年以下有期徒刑。
